臺灣高等法院刑事判決　　　　　　　　　　　　　九十三年度上訴字第二四七三號
　　上　訴　人
　　即　被　告　甲○○
　　選任代理人　陳福寧律師
右上訴人因違反毒品危害防制條例等案件，不服臺灣桃園地方法院九十三年度重訴字
第二八號，中華民國九十三年七月十六日第一審判決（起訴案號：臺灣桃園地方法院
檢察署九十三年度偵字第三六九二號），提起上訴，本院判決如左：
    主  文
上訴駁回。
    事  實
一、甲○○明知海洛因業據行政院公告列為毒品危害防制條例之第一級毒品，並屬懲
    治走私條例公告管制物品項目及其數額表甲類第四款所規定之管制物品，不得運
    輸、私運進口及持有之，竟為供己日後施用之便，基於運輸第一級毒品海洛因（
    下稱海洛因）及私運管制物品海洛因進口之犯意，先於民國九十三年二月二十八
    日在桃園中正國際機場搭乘華信航空公司ＡＥ─８３７號班機前往緬甸國仰光市
    ，住宿在某飯店１６０２號房內，並於同年月二十九日，在上開飯店房內，先向
    綽號「阿明」年籍不詳之成年男性朋友約定以美金一萬元之價格購入海洛因，並
    當場支付美金五千元，嗣於同年三月一日上午十時許，在上開飯店房內，「阿明
    」及朋友即將裝有已先以塑膠袋包裝，外覆以黑色複寫紙及瓦楞紙，再藏置在夾
    層中之海洛因七包（總淨重一千六百三十八點一六公克，純度百分之八十六點七
    四，總純質淨重一千四百二十點九四公克，上開塑膠空袋七只總重八十一點九七
    公克）之黑色行李箱乙個（按其內同時另有一些泰國餅乾及食品等，以為掩飾）
    交予甲○○收受，甲○○即再交付其餘美金五千元之尾款，甲○○隨即以將其個
    人衣物置入上開行李箱內之方式，欲將上開海洛因七包夾帶私運、運輸進入我國
    境內，並於同日下午自緬甸國仰光市搭乘華信航空公司ＡＥ─８３８號班機，於
    同日十八時五十分許返抵桃園中正國際機場，而將屬管制物品之上開海洛因七包
    運輸及私運進口我國境內。嗣甲○○於同日十九時三十五分許，攜帶藏置上開海
    洛因七包之行李箱（託運航空行李號碼ＡＥ三０五四九一）欲通過內政部警政署
    航空警察局安檢隊查驗時，即遭隊員王銘山查獲上情，而逮捕甲○○本人到案，
    並扣得上開海洛因七包（含其外包裝用之上開黑色複寫紙七紙、瓦楞紙乙紙及塑
    膠空袋七只）及黑色行李箱乙個。
二、案經內政部警政署航空警察局移請臺灣桃園地方法院檢察署檢察官偵查起訴。
        理  由
一、訊據上訴人即被告甲○○對有於右揭時地為供己日後施用之便，自緬甸國攜回第
    一級毒品海洛因，於返抵我國中正機場時為警查獲之事實固不否認，惟辯稱：伊
    長期病痛，又因身為小老婆，心理上憂鬱，在緬甸國，別人請伊抽食某物，覺得
    病痛有減輕，因此買了一些，但不知道那是海洛因云云；辦護人則辯稱：本件被
    告攜帶海洛因是供己吸食，不能論以運輸而應論以持有第一級毒品罪，原審依刑
    法第五十九條酌量減輕被告無期徒刑之刑期，量刑應在七年以上十二年以下始合
    乎規定云云。
二、經查：
  (一)扣案之上開白粉七包，經送請法務部調查局鑑定結果，確均係含有海洛因成份，
    合計淨重一千六百三十八點一六公克，純度百分之八十六點七四，總純質淨重一
    千四百二十點九四公克，此有該局九十三年三月十九日調科壹字第０８０００７
    ４６６號鑑定通知書及內政部警政署航空警察局毒品初步鑑驗報告單各乙紙，在
    卷可稽（見偵查卷第三十八頁、第十九頁）。
  (二)被告甲○○於九十三年三月一日警訊中即已供承：二月二十八日在緬甸仰光，綽
    號叫阿明男子之朋友給我摻有海洛因之香煙讓我吸，我感覺不錯，即向阿明朋友
    表示願以美金一萬元購買，他們將海洛因藏於改裝之行李箱內，我知道我攜帶回
    台之行李箱藏有毒品海洛因，我先將香煙之菸絲抽出，將海洛因塞入，再填回菸
    絲點燃吸食，今日（三月一日）早上十時在緬甸有以該法吸食摻有海洛因之香煙
    一支（見偵查卷第六頁、第七頁）；於檢察官聲請羈押法官訊問時供承：在那邊
    夜總會透過別人買海洛因來用，用了覺得不錯，就以一萬美金購買（見聲押卷第
    六頁）；於原審審理時亦坦承犯行並為認罪之答辯（見原審卷第五十八頁至六十
    三頁）。按被告自承其因心理憂鬱而有施用海洛因毒品之犯行，則其對海洛因毒
    品之外形、價值、服用後之反應等，應有一定之認識；又泰、緬地區係毒品氾濫
    之處，被告於夜總會經過試用後以一萬元美金之鉅款向人購買物品，且以改裝行
    李箱之方式藏置，謂其不知該等之物係海洛因毒品，應無人相信。被告於本院審
    理時翻異前詞，所為不知所購買者係海洛因毒品之辯解，不足為採。
  (三)此外，復有卷附之被告
    條影本乙紙、旅客訂位記錄影本乙紙、刑案現場照片六紙及扣案之上開海洛因七
    包（總淨重一千六百三十八點一六公克）、塑膠空袋七只、黑色複寫紙七張、瓦
    楞紙七張可資佐證。
  (四)是本件被告之犯行甚為明確，足堪認定，所為不知情之辯解不足為採，應依法論
    科。
三、核被告所為，係犯毒品危害防制條例第四條第一項之運輸第一級毒品罪及懲治走
    私條例第二條第一項之私運管制物品進口罪。被告持有海洛因之低度行為，為其
    運輸海洛因之高度行為所吸收，不另論擬。被告就所犯上開二罪，有一行為而觸
    犯數罪名之想像競合犯關係，為想像競合犯，應依刑法第五十五條規定，從一重
    之運輸第一級毒品罪處斷。辦護人雖辯以被告運送毒品之行為，其目的係要供自
    己吸食之用，不能論以運輸而應論以持有第一級毒品罪云云。惟按，毒品危害防
    制條例之運輸毒品罪，所稱之「運輸」係指轉運輸送而言，不以國外輸入國內或
    國內輸出國外者為限，其在國內運送者，亦屬之，至於運輸之動機、目的是否意
    在為己或為他人，運輸之方法為海運、空運、陸運或兼而有之，均非所問。至零
    星夾帶或短途持送者，雖得斟酌實際情形，依持有毒品罪論科，但仍以無運輸之
    意圖者為限（最高法院九十二年台上字第五三九九號判決參照）；被告自緬甸國
    仰光市攜帶海洛因七包（總爭重一千六百三十八．一六公克）入境我國，其數量
    既非零星，路程亦非短途，即便係要供己吸用，亦難謂該等行為不該當運輸第一
    級毒品海洛因之罪。否則豈不是只要自稱係要供己施用，即可自世界各地無限量
    之攜帶毒品入境，所能科以之刑責僅係持有毒品之輕罪？此應非立法規範之本旨
    ，是辯護人上開所辯，亦難認為可採。又被告甲○○前未曾受有期徒刑以上刑之
    宣告，此有本院刑案被告全國前案紀錄表乙份可佐，其因患有心理上憂鬱等疾病
    ，為紓解壓力，一時失慮，致犯本罪，且本件所扣案之上開海洛因七包，均係被
    告預備供己施用，尚無藉此販賣牟利之意圖，則衡之被告上開犯罪之情狀，其情
    顯堪憫恕，若逕依毒品危害防制條例第四條第一項所定「死刑或無期徒刑」之法
    定本刑及公訴人所求處無期徒刑論處，稍嫌過重，亦即宣告法定最低度之無期徒
    刑之刑猶嫌過苛，應依刑法第五十九條之規定，酌量減輕其刑。而死刑減輕者為
    無期徒刑或為十五年以下十二年以上有期徒刑；無期徒刑減輕者，為七年以上有
    期徒刑；有期徒刑為二月以上，十五年以下，但遇有加減時，得減至二月未滿或
    加至二十年，刑法第六十四條第二項、第六十五條第二項、第三十三條第三款訂
    有明文。是依刑法第五十九條酌量減輕其刑，在無期徒刑、十五年以下十二年以
    上有期徒刑；七年以上、十五年以下有期徒刑之刑度內，均屬法官審酌及科刑之
    權責範圍，量處有期徒刑十五年，並無何違反規定之處，辯護人以量刑應在七年
    以上十二年以下始合乎規定之辯解亦不足為採。扣案之上開海洛因七包（總淨重
    一千六百三十八點一六公克，純度百分之八十六點七四，總純質淨重一千四百二
    十點九四公克），應依毒品危害防制條例第十八條第一項前段之規定，均諭知沒
    收銷燬之；另扣案之上開塑膠空袋七只（總包裝重八十一點九七公克）、黑色複
    寫紙七張、瓦楞紙七張及黑色行李箱乙個，均為被告所有供上開犯罪所用之物，
    業據被告供承在卷，應依毒品危害防制條例第十九條第一項之規定，宣告沒收之
    。
三、原審認被告罪證明確，適用毒品危害防制條例第四條第一項、第十八條第一項前
    段、第十九條第一項，懲治走私條例第二條第一項、第十一條，刑法第十一條前
    段、第五十五條、第五十九條、第三十七條第二項，審酌被告明知其所運輸及私
    運進口我國境內者，係經行政院公告列管之第一級毒品及管制物品海洛因，被告
    竟為供其個人日後施用，即將扣案之上開海洛因七包，以上述方式運輸及私運進
    入我國境內，為遏止我國毒品氾濫之惡名及被告犯罪後之態度等一切情狀，量處
    有期徒刑十五年，並依刑法第三十七條第二項規定，諭知褫奪公權八年，認事用
    法，核無不當，量刑亦稱妥適，被告空言否認知其所攜帶入境之物為海洛因毒品
    ，上訴為無理由，應予駁回。
據上論斷，應依刑事訴訟法第三百六十八條判決如主文。
本案經檢察官沈世箴到庭執行職務。
中    華    民    國    九十三    年      十一      月      二十三      日
                              臺灣高等法院刑事第二十一庭
                                  審判長法  官  葉  騰  瑞
                                        法  官  莊  明  彰
                                        法  官  劉  壽  嵩
右正本證明與原本無異。
如不服本判決，應於收受送達後十日內向本院提出上訴書狀，其未敘述上訴之理由者
並得於提起上訴後十日內向本院補提理由書（均須按他造當事人之人數附繕本）。
                                        書記官  廖  婷  璇
中　　　華　　　民　　　國　　九十三　　年　　　十一　　月　　二十三　　日
附錄：本判決論罪科刑法條全文
毒品危害防制條例第四條
製造、運輸、販賣第一級毒品者，處死刑或無期徒刑；處無期徒刑者，得併科新臺幣
一千萬元以下罰金。製造、
運輸、販賣第二級毒品者，處無期徒刑或七年以上有期徒刑，得併科新臺幣七百萬元
以下罰金。
製造、運輸、販賣第三級毒品者，處五年以上有期徒刑，得併科新臺幣五百萬元以下
罰金。
製造、運輸、販賣第四級毒品者，處三年以上十年以下有期徒刑，得併科新臺幣三百
萬元以下罰金。
製造、運輸、販賣專供製造或施用毒品之器具者，處一年以上七年以下有期徒刑，得
併科新臺幣一百萬元以下罰金。
前五項之未遂犯罰之。
懲治走私條例第二條
私運管制物品進口、出口逾公告數額者，處七年以下有期徒刑，得併科新臺幣三百萬
元以下罰金。
以犯前項之罪為常業者，處三年以上十年以下有期徒刑，得併科新臺幣五百萬元以下
罰金。第一項之未遂犯罰之。
第一項所稱管制物品及其數額，由行政院公告之。
